【裁判字號】    88,交易,241
【裁判日期】    890315
【裁判案由】    過失傷害
【裁判全文】
臺灣嘉義地方法院刑事判決                        八十八年度交易字第二四一號
    公  訴  人  臺灣嘉義地方法院檢察署檢察官
    被      告  丙○○
右列被告因過失傷害案件，經檢察官提起公訴（八十八年度偵字第五○七六號），本
院判決如左：
    主  文
丙○○無罪。
    理  由
一、公訴意旨略以：被告丙○○於民國八十八年六月三十日中午十二時許，駕駛車牌
    號碼Ｓ六─一二六二號自用小客車，沿嘉義市○○街，由北往南方向行駛，途經
    成仁街與民族路交岔路口欲右轉時，理應注意車輛行駛時，駕駛人應注意車前狀
    況，隨時採取必要之安全措施，及汽車行駛至交岔路口，轉彎車應讓直行車先行
    ，並遵守交通號誌之指示行車。而依當時情形，又無不能注意之情事，竟疏於注
    意，於通過上開交岔路口時，貿然行駛，未留意車輛及閃光紅燈號誌之警示表示
    注意路況，隨時為停車之準備，於同一時、地，適有被害人乙○○駕駛車牌號碼
    ＭＢＧ─七二六號重機車，後搭載被害人甲○○○，沿嘉義市○○路，由西往東
    方向行駛，至上開路口欲左轉時，亦應注意車前狀況，隨時採取必要之安全措施
    及汽車行駛至交岔路口，應遵守閃光黃燈交通號誌之指示表示注意路況，隨時為
    停車之準備，而依當時情形，又無不能注意之情事，竟疏於注意，於通過上開交
    岔路口時，仍貿然左轉，未注意車前狀況，隨時採取應變措施，遂於交岔路口，
    兩車發生擦撞，致被害人乙○○、甲○○○人車倒地後，乙○○受有左脛腓骨骨
    折，甲○○○受有左小腿及左踝部挫傷傷害。案經被害人乙○○、甲○○○訴請
    偵辦，因認被告犯過失傷害罪嫌。
二、按犯罪事實應依證據認定之，無證據不得推定其犯罪事實。又不能證明被告犯罪
    者，應諭知無罪之判決，刑事訴訟法第一百五十四條、第三百零一條第一項分別
    定有明文。公訴人認被告犯過失傷害罪嫌，係以被告之自白、告訴人之指訴，
    且有道路交通事故調查報告表、現場照片及診斷證明書可佐為主要依據；訊據被
    告固坦承未採取必要之安全措施，而與被害人乙○○騎乘之機車相撞之情事，惟
    其於警、偵訊及本院審理時均辯稱：對方騎乘機車由對向違規侵入其駕駛之車道
    逆向行駛，因事出突然，兩車撞擊後，其發現被害人乙○○被機車壓傷左小腿，
    始出手將機車移開，非故意破壞肇事現場等語。
三、按汽車在雙向二車道行駛時，在劃有分向限制線之路段，不得駛入來車之車道內
    ；汽車行駛至交叉路口左轉彎時，應距交叉路口三十公尺前顯示方向燈或手勢，
    行至交叉路口中心處左轉，並不得佔用來車道搶先左轉，道路交通安全規則第九
    十七條第二款、第一百零二條第一項第四款分別定有明文。查肇事路段之嘉義市
    ○○街與民族路口處，為市區道路，設有閃光號誌之交叉路口，當時日間有光線
    、路面乾燥、無缺陷、視距良好，業據道路交通事故調查報告表載明，被害人乙○○騎乘機車後載被害人甲○○○，沿嘉義市○○路，由西往東方向行經該路段
    欲左轉時，自應注意上述道路交通安全規則之規定；而依卷附道路交通事故調查
    報告表之記載，當時並無使被害人乙○○不能注意之情事，被害人乙○○竟疏於
    注意，駛入被告之車道並搶先左轉，以致肇事。本件經送台灣省嘉雲區車輛行車
    事故鑑定委員會鑑定結果亦認「乙○○駕駛重機車，逆向行駛，提前左轉不當，
    為肇事原因。丙○○，無肇事因素。」，有該委員會八十八年十月十一日嘉鑑字
    第八八八○一號函及所附鑑定意見書一份附於本院卷可稽，且再送台灣省車輛行
    車事故覆議鑑定委員會鑑定結果亦認「乙○○駕駛重機車逆向行駛不當，為肇事
    原因」，此有該委員會八十九年二月八日府覆議字第八八一六九二號函一份附於
    本院卷可按。查駕駛汽車行駛於道路上，因汽車之速度快，且參與駕駛者眾，本
    身即具危險性之行為，汽車駕駛人應可信賴其他參與交通之對方亦能遵守交通規
    則，同時為必要之注意，謹慎採取適當之行動，而對於不可知之對方違規行為並
    無預防之義務，對於他人之違規事實，若同時並無充足之時間可採取適當之措施
    以避免發生交通事故之結果，即不應令其負責。本件衡諸當時情況，被告正常行
    駛其車道，被害人乙○○突然逆向行駛，闖入被告之車道欲左轉，致被告無充足
    之時間可採取適當之措施以避免發生交通事故，衡情實無法苛責被告對於被害人
    之違規行為，在無充足之時間內，可採取適當之緊急煞車措施以避免發生交通事
    故，按照上開信賴原則之說明，即不應令其負過失傷害責任。此外，本院又查無
    其他積極之證據足資證明被告確有公訴人所指之過失犯行，本件被告犯罪事實即
    屬不能證明，依法自應諭知無罪之判決。
據上論斷，應依刑事訴訟法第三百零一條第一項，判決如主文。
本案經檢察官廖家陽到庭執行職務。
中      華      民      國    八十九    年      三      月     十五     日
                                臺灣嘉義地方法院刑事第一庭
                                        法  官  唐  淑  民
右正本證明與原本無異。
如不服本判決，應於判決送達後十日內向本院提出上訴狀( 應附繕本 )。
中      華      民      國    八十九    年      三      月     十五     日
                                        書記官  林  育  興


司法院資訊處製作；財團法人民間司法改革基金會備份。
